【裁判字號】    90,上易,1298
【裁判日期】    900731
【裁判案由】    業務侵占
【裁判全文】
臺灣高等法院臺中分院刑事判決              民國九十年度上易字第一二九八號
    上  訴  人
    即  被  告  乙○○
右上訴人因業務侵占案件，不服臺灣彰化地方法院中華民國九十年四月三十日第一審
判決（民國八十八年度易字第一○八五號，起訴案號：臺灣彰化地方法院檢察署民國
八十八年度偵字第五二○五號），提起上訴，本院判決如左：
    主  文
原判決撤銷。
乙○○共同意圖為自己不法之所有，而侵占自己持有他人之物，處有期徒刑捌月。
    事  實
一、乙○○與黃聖財（已經另案判處有期徒刑拾月確定）於民國（下同）八十七年二
    月間，為達成宏有營造工程股份有限公司（下簡稱宏有公司）與東盟開發實業股
    份有限公司（以下稱東盟公司）簽約承攬位於臺南縣學甲鎮工地之填土及整地工
    程，受宏有公司董事長黃振琅委託處理上開承攬契約事宜，由黃振琅授權黃聖財
    對外以宏有公司總經理身分，黃聖財並僱用乙○○對外以宏有公司現場工務經理
    之身分共同全權處理。簽約後於八十八年三月三日，在彰化縣員林鎮宏有公司內
    ，共同受宏有公司董事長黃振琅委託指示，領得如附表所示之支票十一紙及現金
    新臺幣（下同）一百萬元，應交付李強華五十萬元支票、陳朱秀蓮五十萬元支票
    、林佑俊五十萬元支票、李多默一百萬元支票，並應交付一百萬元現金與李多默
    ，由李多默發放予其餘協同仲介之人。俾能順利開工（因承包過程須上開仲介過
    程之協助）。詎二人領得前揭支票及現金後，將十萬元現金及附表所示之編號三
    、五、六支票交予李多默（即李俊一），將另十萬元現金及附表所示編號四、七
    支票交予李強華，並退還黃振琅五十萬元後，竟意圖為其等不法之所有，並基於
    共同犯意，於八十七年三月間某日，在不詳地點，將對於前開持有之其餘支票及
    現金均侵占入己，朋分花用，致上列仲介人一同起，工程一直無法開工。
二、案經臺灣彰化地方法院檢察署檢察官偵查起訴。
    理  由
一、訊據被告乙○○坦承陪同黃聖財領得前開十一紙支票與現金一百萬元之情，惟否
    認有何業務侵占行，辯稱，伊並無在宏有公司任職，伊在領得支票與現金之現金
    支出傳票上簽名只係居於證人地位。支票與現金均是黃聖財取走，但伊有向黃聖
    財要四十萬元給李強華，一百二十萬元給王燕龍，這是當初講好的條件（指佣金
    ）云云。經查，被告係由黃聖財引進宏有公司，職稱現場工務經理，已據宏有公
    司負責人黃振琅證述明確，並有名片與黃聖財親製之宏有公司工地現場組織表在
    卷可稽。雖黃振琅嗣又證述，被告乙○○從未在宏有公司任職，且立據載述乙○
    ○非宏有公司專職工務經理，有字據影本一紙在卷可稽，然其又稱，有授權黃聖
    財在本件工程聘用職員、工人，故乙○○雖未在宏有公司任職，在本件工程任
    職，仍顯不影響前開工程乙○○係「個案」擔任現場工務經理，與黃聖財共同負
    責攬約、處理佣金發放之權責。又被告與黃聖財咸稱一百萬元係交予王董王燕龍
    ，但迄未能舉證以實其說，縱有提出「王燕龍」者簽書乙○○為爭取前開工程，
    請其幫忙，事成酬勞一百萬元，但遭退票，嗣與宏有公司已妥善處理等語之字據
    一紙在卷供證。惟揆以前開十一紙支票經函詢金融機構及訊據證人李強華、顧薛
    秀玉、詹慈慧、張良宗流向結果，各如附表附註欄之記載，有世華聯合商業銀行
    、第一商業銀行、臺灣省合作金庫員林支庫、臺灣省合作金庫士林支庫、台北市
    銀行函及訊問筆錄暨支票影本等附卷可，其中編號一、二、八、九、十、十一
    之支票均遭被告乙○○私人流用，與其所謂前述交與「王董」情事並不相符；雖
    被告又以詹慈慧係公務員，當初係因怕事，才證稱支票係被告交予其還債，實則
    不然，係屬兌票，以求現金交付佣金云云，並提出與詹慈慧之對談錄音帶與譯文
    在卷供證，但按諸該錄音譯文，詹慈慧對被告之提問均無肯定、正面足令本院認
    支票只係單純兌票之答話，顯無足採信。故被告與黃聖財同稱將一百萬元支票交
    與「王董」之事，委係無稽，純屬杜撰之事，足徵被告與黃聖財有共同侵占之犯
    行。至被告與黃聖財領得之五十萬元現金嗣交還黃振琅一節，已據黃振琅於原審
    法院調查中自承不諱，並於本院八十八年上易字第二０一五號卷第六六頁黃聖財
    與黃振琅之談話錄音譯文亦顯示此節，足以採信。綜上，被告所辯不足採信，此
    外，復有現金支出傳票影本一紙，工程發包承攬書影本一紙及支票影本等在卷可
    憑，本件事證明確，被告犯行堪予認定。
二、經查，被告之與黃聖財持有本件仲介費，乃出於本件工程之承包過程有待上開仲
    介人協助之故，屬特殊案例，故核發仲介費，殊非被告之業務行為，核被告所為
    ，係犯刑法第三百三十五條第一項之普通侵占罪，被告與黃聖財有犯意之聯絡與
    行為分擔，應論以共同正犯。
三、原審予以論罪科刑，固非無見。惟查，被告係犯普通侵占罪，原審依業務侵占罪
    論處，即有違誤，被告上訴意旨，否認犯罪，雖無理由，然原審判決既有未當，
    自應由本院予以撤銷改判。茲審酌被告犯罪之手段、犯罪所生之損害不小，及犯
    罪後飾詞卸責，迄無悔意等一切情狀，予以科處如主文第二項所示之刑。
據上論斷，應依刑事訴訟法第三百六十九條第一項前段、第三百六十四條、第二百九
十九條第一項前段，刑法第二十八條、第三百三十五條第一項、罰金罰鍰提高標準條
例第一條前段，判決如主文。
本案經檢察官甲○○到庭執行職務。
中       華       民       國   九  十    年     七      月   三十一    日
                                臺灣高等法院臺中分院刑事第七庭
                                      審判長法  官  林  榮  龍
                                            法  官  謝  說  容
                                            法  官  黃  日  隆
右正本證明與原本無異。
不得上訴。
                                            書記官  林  端  容
中       華       民       國   九  十    年     八      月     二      日
                                                                        Ｋ
附表：
編號一
發票人：宏有營造工程股份有限公司
付款人：世華聯合商業銀行員林分行
發票日：八十七年四月二十日
支票號碼：ＫＰ0000000
金額：五十萬元
附註：由乙○○交與詹慈慧提示
編號二
發票人：宏有營造工程股份有限公司
付款人：世華聯合商業銀行員林分行
發票日：八十七年四月二十日
支票號碼：ＫＰ0000000
金額：五十萬元
附註：由乙○○交與詹慈慧提示
編號三
發票人：宏有營造工程股份有限公司
付款人：世華聯合商業銀行員林分行
發票日：八十七年四月二十日
支票號碼：ＫＰ0000000
金額：五十萬元
附註：依約交與李多默
編號四
發票人：宏有營造工程股份有限公司
付款人：世華聯合商業銀行員林分行
發票日：八十七年四月二十日
支票號碼：ＫＰ0000000
金額：二十萬元
附註：依約交與李強華
編號五
發票人：宏有營造工程股份有限公司
付款人：世華聯合商業銀行員林分行
發票日：八十七年四月二十日
支票號碼：ＫＰ0000000
金額：二十萬元
附註：依約交與李多默
編號六
發票人：宏有營造工程股份有限公司
付款人：世華聯合商業銀行員林分行
發票日：八十七年四月二十日
支票號碼：ＫＰ0000000
金額：二十萬元
附註：依約交與李多默
編號七
發票人：宏有營造工程股份有限公司
付款人：世華聯合商業銀行員林分行
發票日：八十七年四月二十日
支票號碼：ＫＰ0000000
金額：十萬元
附註：依約交與李強華，並已由告訴人收回
編號八
發票人：宏有營造工程股份有限公司
付款人：世華聯合商業銀行員林分行
發票日：八十七年四月二十日
支票號碼：ＫＰ0000000
金額：十萬元
附註：由乙○○交與詹慈慧提示
編號九
發票人：宏有營造工程股份有限公司
付款人：世華聯合商業銀行員林分行
發票日：八十七年四月二十日
支票號碼：ＫＰ0000000
金額：十萬元
附註：由乙○○交與張良宗，張良宗交與張倉維，張倉維交與張永果提示
編號十
發票人：宏有營造工程股份有限公司
付款人：世華聯合商業銀行員林分行
發票日：八十七年四月二十日
支票號碼：ＫＰ0000000
金額：五萬元
附註：由乙○○交與詹慈慧提示
編號十一
發票人：宏有營造工程股份有限公司
付款人：世華聯合商業銀行員林分行
發票日：八十七年四月二十日
支票號碼：ＫＰ0000000
金額：五萬元
附註：由乙○○交與詹慈慧，再轉由顧薛秀玉提示
                                                                      Ｋ


司法院資訊處製作；財團法人民間司法改革基金會備份。
